臺灣高雄地方法院民事判決　　　　　　110年度簡上字第144號
上　訴　人　　張○嘉　　（真實姓名、年籍及住所均詳卷）
兼法定代理人　陳○惠　　（真實姓名、年籍及住所均詳卷）
　　　　　　　張○峯　　（真實姓名、年籍及住所均詳卷）
上三人共同
訴訟代理人    陳煜昇律師
被　上訴人　　林勇志　
上列當事人間請求損害賠償事件，上訴人對於民國110 年4 月26
日本院高雄簡易庭109 年度雄簡字第2317號第一審判決提起上訴
，經本院於民國110 年10月19日言詞辯論終結，判決如下：
    主    文
上訴駁回。
第二審訴訟費用由上訴人連帶負擔。
    事實及理由
一、本件被上訴人經合法通知，未於言詞辯論期日到場，核無民
    事訴訟法第386 條所列各款情形，爰依上訴人之聲請，由其
    一造辯論而為判決。
二、被上訴人起訴主張：上訴人張○嘉於民國108 年5 月25日21
    時15分許，與友人行經高雄市苓雅區四維三路與仁智街交岔
    路口（下稱系爭路口）東南角，擬由東往西穿越仁智街時，
    本應注意道路設有行人穿越道者，行人必須經由行人穿越道
    穿越，不得在其100 公尺內穿越道路，且在劃有分向限制線
    之路段，不得任意穿越道路，更應留意行人不得在道路上任
    意奔跑、追逐、嬉戲，詎張○嘉竟未沿附近之行人穿越道穿
    越仁智街，反而與友人以相互追逐、奔跑方式，直接從系爭
    路口東南角，由東北往西南方向橫越仁智街北向車道，更違
    規穿越仁智街道路分向限制線，繼續跑步橫越仁智街南向車
    道過程中，適被上訴人騎乘車牌號碼000-0000號普通重型機
    車（下稱系爭機車）沿仁智街由北往南方向行駛而至，見狀
    閃煞不及，與張○嘉發生碰撞後人車倒地（下稱系爭事故）
    ，被上訴人因而受有左鎖骨骨折、右手第1 掌骨骨折、四肢
    多處擦挫傷等傷害（下稱系爭傷害），被上訴人因此支出醫
    療費用新臺幣（下同）61,504元，更受有精神上痛苦，故請
    求慰撫金218,496 元，以上共計28萬元。又張○嘉於系爭事
    故發生時為限制行為能力人，上訴人張○峯、陳○惠分別為
    其父、母，係其法定代理人，依民法第187 條第1 項規定，
    應與張○嘉負連帶賠償責任。爰依侵權行為之法律關係，提
    起本件訴訟等語。於原審聲明：上訴人應連帶給付被上訴人
    28萬元。
三、被上訴人則以：被上訴人騎乘系爭機車接近系爭事故地點前
    ，前方有訴外人謝○服騎乘之車輛，而依謝○服於臺灣高雄
    少年及家事法院（下稱少家法院）證述，可知被上訴人於超
    越前方車輛時，雖有按喇叭示意超車，然於謝○服尚未減速
    靠邊或以手勢或亮右方向燈表示允讓前，被上訴人即已貿然
    超車，被上訴人確有違反道路交通安全規則第101條第1項第
    5款規定，若被上訴人遵守超車之法律規定，待前車避讓後
    ，自可輕易看到車前張○嘉之情況而採減速或避讓或按喇叭
    提醒之措施，不會因事出突然來不及反應，致緊急煞車而倒
    地受傷，又謝○服證述當時車速時速為40幾公里，被上訴人
    超越時車速很快等語，則被上訴人超車時應已逾時速50公里
    ，被上訴人就系爭事故發生亦與有過失。另對被上訴人請求
    之醫療費用不爭執，然被上訴人請求之慰撫金數額過高等語
    ，資為抗辯。於原審聲明：被上訴人之訴駁回。
四、原審審理結果，認被上訴人並無過失，准被上訴人請求之醫
    療費用61,504元、慰撫金18萬元，判決上訴人應連帶給付被
    上訴人241,504 元，逾此範圍之請求，則予駁回（被上訴人
    就其敗訴部分未經上訴而確定）。上訴人不服，提起上訴，
    除援引原審主張及陳述外，並於本院補陳：張○嘉於系爭事
    故發生時未滿14歲，應非被上訴人所主張「14歲以上未滿18
    歲之少年」，此涉及慰撫金請求之考量因素，請求再予斟酌
    ，且參酌雙方資產、學經歷、家庭狀況、薪資所得等因素，
    被上訴人請求之慰撫金數額實屬過高，並非上訴人能力所能
    負擔，亦無法承擔偶發之交通事故所生之被上訴人請求金額
    。又依系爭事故現場圖及現場照片，該路段劃設有分向限制
    線，無快慢車道分隔線，行車時速限制應為50公里，依事發
    前騎乘機車行駛在被上訴人前方之謝○服供述，能推斷被上
    訴人行車時速業已逾50公里，且依道路交通安全規則第101
    條第1 項第5 款規定，若被上訴人未違反超車規定，通常並
    不致發生危害，亦即無發生碰撞之必然性，參酌雙方之過失
    程度，被上訴人就系爭事故發生應自行負擔5 成之責任。另
    被上訴人就系爭事故有上述過失，上訴人就醫療費用1 萬元
    、看護費用66,000元、慰撫金60萬元，共計676,000 元，自
    得主張抵銷等語。於本院聲明：㈠原判決關於命上訴人連帶
    給付超過8 萬元，及該部分假執行之宣告，暨該部分訴訟費
    用負擔之裁判均廢棄。㈡上開廢棄部分，被上訴人於第一審
    之訴駁回。被上訴人未於言詞辯論期日到場，亦未提出書狀
    作何聲明或陳述。
五、本件之爭點：㈠原審判決被上訴人得請求慰撫金18萬元，是
    否過高？㈡上訴人主張與有過失，有無理由？㈢上訴人主張
    抵銷，有無理由？本院分述判斷意見如下：
（一）原審判決被上訴人得請求慰撫金18萬元，是否過高？
      按不法侵害他人之人格權，被害人受有非財產上損害，請
      求加害人賠償相當金額之慰撫金時，法院對於慰撫金之量
      定，應斟酌實際加害情形、所造成之影響、被害人痛苦之
      程度、兩造之身分地位經濟情形及其他各種狀況，以核定
      相當之數額（最高法院47年台上字第1221號、51年台上字
      第223 號等判例參照）。經查，被上訴人因系爭事故受有
      系爭傷害，已如前述，其精神上自受有痛苦，被上訴人請
      求上訴人賠償慰撫金，洵屬有據。本院審酌被上訴人高職
      畢業，目前從事汽車買賣；張○嘉目前就讀高中，張○峯
      、陳○惠均為碩士畢業，均為教師等情，業據兩造於原審
      陳明在卷（見原審卷第158 至159 頁），並有兩造稅務電
      子閘門財產所得調件明細表在卷可憑（見原審卷卷末證物
      袋），且被上訴人所受傷勢為左鎖骨骨折、右手第1 掌骨
      骨折、四肢多處擦挫傷等傷害，參以高雄長庚紀念醫院10
      8 年6 月3 日之診斷證明書記載（見原審卷第25頁），被
      上訴人於108 年5 月26日凌晨急診，並進行左鎖骨鋼釘鋼
      板內固定手術及右手第一掌骨鋼釘固定手術，於108 年5
      月26日至28日住院治療，出院後需在家休養2 個月等情，
      堪認被上訴人所受系爭傷害確實影響生活、工作及精神上
      受有痛苦，暨參酌兩造之身分、地位、經濟狀況等一切情
      狀，認原審判決慰撫金18萬元，應屬適當，上訴人辯稱：
      金額過高云云，洵無足採。至上訴人主張：張○嘉於系爭
      事故發生時未滿14歲，應非被上訴人所主張「14歲以上未
      滿18歲之少年」，此涉及慰撫金請求之考量因素，請求再
      予斟酌云云，然原審判決於衡酌本件慰撫金時並未敘明係
      以張○嘉於系爭事故發生時已滿14歲為考量（見原審判決
      書第4 至5 頁），且本院已就實際加害情形、所造成之影
      響、被害人痛苦之程度、兩造之身分地位經濟情形及其他
      各種狀況，認原審判決慰撫金18萬元，應屬適當，業如上
      述，是被上訴人此部分主張，亦不足採。
（二）上訴人主張與有過失，有無理由？
      按行車速度，依速限標誌或標線之規定，無速限標誌或標
      線者，行車時速不得超過50公里，但在設有快慢車道分隔
      線之慢車道，時速不得超過40公里，未劃設車道線、行車
      分向線或分向限制線之道路，時速不得超過30公里；汽車
      超車時，前行車減速靠邊或以手勢或亮右方向燈表示允讓
      後，後行車始得超越，超越時應顯示左方向燈並於前車左
      側保持半公尺以上之間隔超過，行至安全距離後，再顯示
      右方向燈駛入原行路線，道路交通安全規則第93條第1 項
      第1 款、第101 條第1 項第5 款固分別定有明文。惟按當
      事人主張有利於己之事實者，就其事實有舉證之責任，民
      事訴訟法第277 條前段亦有明文。經查，上訴人固以謝順
      服於少家法院之證述，主張被上訴人亦有超速行駛及超車
      不當之過失云云，然依謝順服於警詢時陳述：「我當時車
      速約30至40公里」等語（見本院卷第68頁），可知謝順服
      當時車速僅30餘公里，縱認謝順服當時車速有40公里，被
      上訴人自謝順服後方超車亦非必逾越50公里始得超車，尚
      難僅以謝順服上開陳述，即遽以推論被上訴人確已超速行
      駛。又依謝順服於警詢時及少家法院審理時之陳述（見本
      院卷第68、92頁），可知被上訴人係超車後始與張○嘉發
      生碰撞，並非在超車期間撞及張○嘉，係因張○嘉橫越仁
      智街南向車道，進入被上訴人行駛之車道中，被上訴人閃
      煞不及，始與張○嘉發生碰撞後人車倒地，難認被上訴人
      有何過失，參以系爭事故之肇事因素，經送高雄市政府交
      通局車輛行車事故鑑定委員會、覆議會鑑定結果，均認張
      ○嘉在劃有分向限制線路段奔跑穿越道路，為肇事原因，
      被上訴人無肇事因素等情，亦有鑑定意見書附卷足憑（見
      原審卷第35至42頁），上訴人此部分主張，委不足採。
（三）上訴人主張抵銷，有無理由？
      上訴人並未舉證證明被上訴人就系爭事故發生有何過失，
      已如上述，上訴人當無請求被上訴人損害賠償之權利，本
      院就本項爭點自毋庸再予審究，附此敘明。
六、綜上所述，被上訴人得請求醫療費用61,504元、慰撫金18萬
    元共計241,504 元，上訴人並未舉證證明被上訴人就系爭事
    故發生有何過失，上訴人主張與有過失及抵銷，均屬無據。
    從而，原審依此判命上訴人應連帶給付被上訴人241,504 元
    ，核無違誤，上訴人上訴意旨猶執前詞，指摘原審判決不當
    ，求予廢棄改判，為無理由，應駁回其上訴。
七、本件事證已臻明確，兩造其餘主張及陳述，均核與判決結果
    無影響，爰不再予斟酌，併此敘明。
八、結論：本件上訴為無理由，依民事訴訟法第436 條之1 第3
    項、第463 條、第385 條第1 項前段、第449 條第1 項、第
    78條，判決如主文。
中    華    民    國   110    年    10    月    29    日
                  民事第五庭審判長法  官  秦慧君
                                  法  官  王耀霆
                                  法  官  呂俊杰
以上正本係照原本作成。
本判決不得上訴。
中    華    民    國   110    年    10    月    29    日
                                  書記官  林雯琪